臺灣臺北地方法院行政訴訟判決　
111年度交字第406號
原      告  王萬福
被      告  臺北市交通事件裁決所

代  表  人  蘇福智
訴訟代理人  吳維中
上列當事人間交通裁決事件，原告不服被告民國111年6月29日北
市裁催字第22-DG0000000號裁決，提起行政訴訟，本院判決如下
：
    主  文
原告之訴駁回。
訴訟費用新臺幣參佰元由原告負擔。
    事實及理由
壹、程序部分
　　本件屬交通裁決事件，爰依行政訴訟法第237條之7規定，不
    經言詞辯論，逕為判決。
貳、實體部分　　
一、事實概要：
　　原告王萬福（下稱原告）駕駛訴外人張○○所有之車牌號碼00
    00-00號自小客車（下稱系爭車輛），於民國111年3月14日
    下午4時35分及36分許，分別在桃園市○○區○○路○○○路0段○○○
    路○○○○市○○區○○路0段000號前，分別因有「汽車駕駛人未依
    規定使用方向燈」之違規行為，經民眾檢具錄影資料向由桃
    園市政府警察局大溪分局（下稱舉發機關）檢舉，舉發機關
    經查證屬實，遂依道路交通管理處罰條例（下稱道交條例）
    第42條規定，分別以桃警局交字第DG0000000號、第DG00000
    00號舉發違反道路交通管理事件通知單（第DG0000000號下
    稱系爭舉發單）予以逕行舉發，並載明應到案日期為111年5
    月27日前。嗣原告於111年5月2日向被告提出申訴，經被告
    函請舉發機關就原告陳述事項協助查明，舉發機關函復依規
    定舉發尚無違誤，原告於111年6月29日填寫歸責申請書，自
    承為上開違規之駕駛人，被告即於同日以原告分別於上開時
    、地有「汽車駕駛人未依規定使用方向燈」之違規事實，依
    道交條例第42條規定，以北市裁催字第22-DG0000000號裁決
    對原告裁處罰鍰新臺幣（下同）1,200元（下稱A處分），另
    以北市裁催字第22-DG0000000號裁決（下稱原處分）對原告
    裁處罰鍰1,200元，上開裁決書均於同日對原告送達。原告
    不服原處分，於111年7月6日向本院提起行政訴訟。
二、原告起訴主張：
　　原告兩次未使用方向燈行為間隔未達6分鐘以上、未超越2個
    路口，應屬一個違規行為，應只罰一件等語。並聲明：原處
    分撤銷。
三、被告則以：
　　依違反道路交通管理事件統一裁罰基準及處理細則第3條略
    以：「二以上違反道路交通管理之行為，應分別舉發、處罰
    。」。經檢視證據影像資料可知，原告駕駛系爭車輛，所為
    2次在道路上右轉彎及變換車道皆未使用方向燈之違規行為
    ，均分別違反道路交通安全規則第91條第1項第1、6款及第1
    02條第1項第4款規定，且各次違規行為仍有時序先後之別，
    行為地點亦明顯不相同，違規地點相距1個路口以上（按道
    交條例第85之1條第2項第1款規定得連續舉發），由社會一
    般觀察方式，可明確區隔為兩個行為，實難概括認定為自然
    一行為。況系爭車輛每次未先顯示方向燈即轉彎或變換車道
    之行為，均分別造成當時駕車在其附近行駛之汽車駕駛人，
    因無法事先了解系爭車輛之行車動向，可能不及採取應變措
    施，而發生交通事故之危險，是原告兩次違規行為，每次均
    造成用路人之行車安全危害，自應分別評價等語。並聲明：
    原告之訴駁回。
四、爭點：
　　原告本件前後兩次未使用方向燈行為，得否連續處罰？
五、本院之判斷：
（一）應適用之法令：
　　1.道交條例第42條：「汽車駕駛人，不依規定使用燈光者，
      處新臺幣一千二百元以上三千六百元以下罰鍰。」
　　2.道路交通安全規則第91條第1項第6款：「行車遇有轉向、
      減速暫停、讓車、倒車、變換車道等情況時所用之燈光及
      駕駛人之手勢，應依下列規定：六、變換車道時，應先顯
      示欲變換車道方向之燈光或手勢。」
　　3.道路交通安全規則第109第2項第1款：「汽車駕駛人，應
      依下列規定使用方向燈：二、左（右）轉彎時，應先顯示
      車輛前後之左（右）邊方向燈光；變換車道時，應先顯示
      欲變換車道方向之燈光，並應顯示至完成轉彎或變換車道
      之行為」。
（二）如爭訟概要欄所載之事實，除前述之爭點外，其餘為兩造
      所不爭執，並有交通違規案件陳述書、舉發機關111年5月
      31日溪警分交字第1110015241號函、原告違規採證照片、
      臨櫃申請歸責書、原處分暨送達證書、駕駛人基本資料、
      汽車車籍查詢、系爭舉發單在卷可佐，該情堪以認定。
（三）經查：
　　1.原告在前揭時地先後於轉彎、變換車道時，未依規定使用
      方向燈等情，業經本院當庭勘驗被告提供之舉證光碟，內
      容略以：「畫面時間（下同）16時35分42至46秒：系爭車
      輛行駛至桃園市大溪區石園路及員林路2段之交岔路口後
      ，右轉彎進入員林路2段，期間均未顯示方向燈（此部分
      為A處分之違規行為，如勘驗筆錄圖1-5）。16時36分0至5
      秒：系爭車輛行駛經過員林路2段及三元三街之路口（如
      勘驗筆錄圖6-7）。6時36分8至13秒：系爭車輛行駛在桃
      園市○○區○○路0段000號前，由外側車道向左變換至內側車
      道，期間均未顯示方向燈（此部分為原處分之違規行為，
      如勘驗筆錄圖8-10）」等情，有本院勘驗筆錄可查（本院
      卷第117-127頁），且原告對上開勘驗內容亦不爭執（僅
      爭執被告不得連續處罰，本院卷第138頁），此部分事實
      ，堪以認定。
　　2.按「道交條例第7條之2之逕行舉發案件有下列情形之一者
      ，得連續舉發：一、逕行舉發汽車行車速度超過規定之最
      高速限或低於規定之最低速度或有第33條第1項、第2項之
      情形，其違規地點相距6公里以上、違規時間相隔6分鐘以
      上或行駛經過一個路口以上。但其違規地點在隧道內者，
      不在此限」，110年12月22日修正前(111年4月30日施行)
      之道交條例第85條之1第2項第1款定有明文。又按道交條
      例第85條之1第2項第1款，即係立法者基於比例原則之考
      量，就該款列舉之違規行為，明定如違規地點相距未達6
      公里、違規時間相隔未達6分鐘或未行駛經過一個路口，
      應論以單一違規行為，違規時間、地點或行經之路口數目
      逾越上述法律明文規定之範圍者，始得連續舉發，藉此限
      制舉發過密而導致處罰過當，俾取得維護交通安全並兼顧
      比例原則之衡平。修正前道交條例第85之1第2項第1款明
      文規定之適用對象，雖僅有同條例第7條之2逕行舉發之案
      件，而未包含修正前道交條例第7條之1所定民眾檢舉舉發
      之案件，然該類型案件與同條例第7條之2之逕行舉發案件
      ，同具駕駛人之違規行為非經當場舉發，以致無法即時責
      令改正之特性，故就修正前道交條例第7條之1民眾檢舉舉
      發之案件，其舉發密度之標準，應得類推適用修正前道交
      條例第85條之1第2項第1款關於連續舉發、裁罰判斷標準
      而為檢視(最高行政法院110年度交上統字第4號判決意旨
      參照)。
　　3.經查，依前開勘驗筆錄內容，可知系爭車輛先於16時35分
      42至46秒，在石園路右轉員林路2段時，未使用方向燈，
      復於16時36分0至5秒時，系爭車輛行駛經過員林路2段及
      三元三街之交岔路口後，另於6時36分8至13秒，在員林路
      2段445號前變換車道時，未使用方向燈，原告兩次違規行
      為間，既已經過員林路2段及三元三街之交岔路口，已合
      於前開修正前道交條例第85條之1第2項第1款所稱之「行
      駛經過一個路口以上」，而原告違規地點既然相隔一個路
      口，周遭車輛已有不同，違規行為已創設新的交通往來之
      風險，自應分別處罰。復依前開最高行政法院判決意旨，
      於民眾檢舉舉發之案件亦得類推適用該款規定，是原處分
      並無違誤。原告上開主張，容有誤解，尚難採認。
（四）本件判決基礎已臻明確，兩造其餘攻擊防禦方法及訴訟資
      料，經本院審核後，或與本案爭點無涉，或對於本件判決
      結果不生影響，爰毋庸一一再加論述，爰併敘明。
六、結論：原處分認事用法並無違誤，原告主張撤銷原處分為無
    理由，應予駁回。至本件第一審裁判費為300元，應由敗訴
    之原告負擔，爰確定第一審訴訟費用額如主文第2項所示。
中　　華　　民　　國　　111 　年　　11　　月　　30　　日
                  行政訴訟庭　　法　官　林敬超
以上正本係依原本作成。
如不服本判決，應於判決送達後20日內，以原判決違背法令為理
由，向本院提出上訴狀並表明上訴理由（原判決所違背之法令及
其具體內容或依訴訟資料可認為原判決有違背法令之具體事實）
，並繳納上訴裁判費新臺幣750 元。
其未載明上訴理由者，應於提出上訴後20日內，向本院補提理由
書（上訴狀及上訴理由書均須按他造人數附繕本）；如未按期補
提上訴理由書，則逕以裁定駁回上訴。　　　　　　　　　 
中　　華　　民　　國　　111 　年　　12　　月　　1 　　日
                                書記官  林劭威

附表：
編號 違規時間／違規地點 舉發單  裁決書  證據頁碼   違規事實／違反法條 （道交條例） 舉發單號 違規事實／違反法條（道交條例） 裁決書／處分內容  1 111年3月14日下午4時35分／桃園市大溪區石園路與員林路二段口 汽車駕駛人未依規定使用方向燈／第42條 桃園市政府警察局桃警局交字第DG0000000號舉發通知單 汽車駕駛人未依規定使用方向燈／第42條 被告北市裁催字第DG0000000號／罰鍰新台幣（下同）1,200元（A處分） 本院卷第101、77頁 2 111年3月14日下午4時36分／桃園市○○區○○路○段000號旁 汽車駕駛人未依規定使用方向燈／第42條 桃園市政府警察局桃警局交字第DG0000000號舉發通知單（系爭舉發單） 汽車駕駛人未依規定使用方向燈／第42條 被告北市裁催字第DG0000000號／罰鍰1,200元（原處分） 本院卷第104、81頁